【裁判字號】    90,易緝,81
【裁判日期】    920123
【裁判案由】    詐欺
【裁判全文】
臺灣士林地方法院刑事判決                            九十年度易緝字第八一號
    公  訴  人  臺灣士林地方法院檢察署檢察官
                檢察署檢察官）
    被      告  丙○○
    選任辯護人  呂錦律師
右列被告因詐欺案件，經檢察官提起公訴（八十二年度偵字第八一一五號），本院判
決如左：
    主  文
丙○○無罪。
    理  由
一、公訴意旨略以：被告丙○○意圖為自己不法之所有，基於概括之犯意，於民國八
    十二年五月十八日，明知其僅有一部中古車，竟向從事中古汽車買賣之曾育璿（
    原名乙○○）虛稱其有兩部中古車可供收購，曾育璿不疑有他，於同日電匯價金
    新台幣（下同）五十萬元入被告之合作金庫0000000000000號帳戶
    ，嗣曾育璿依約北上取車，始查悉實情，被告因此開立支票一紙作為退還車款之
    用，惟該支票屆期未獲兌現。被告復於同年六月一日上午，向永勝汽車行負責人
    甲○○騙稱其手上有中古車一部，並訛稱該車之廠牌、出廠年份、汽缸數、款式
    等，使甲○○陷於錯誤同意購買，而隨即電匯價金二十一萬五千元入前揭合作金
    庫帳戶，被告於取得款項後，於同日下午去電甲○○更改欲出售之中古車年份，
    甲○○遂要求返還價金，被告因此開立支票一紙作為退還車款之用，惟該支票屆
    期亦未獲兌現，因認被告涉有刑法第三百三十九條第一項之詐欺取財罪嫌等語。
二、按犯罪事實應依證據認定之，無證據不得推定其犯罪事實。又不能證明被告犯罪
    者，應諭知無罪之判決，刑事訴訟法第一百五十四條、第三百零一條第一項分別
    定有明文。又事實之認定，應憑證據，如未能發現相當證據，或證據不足以證明
    ，自不能以推測或擬制之方法，為裁判基礎。另按認定犯罪事實，所憑之證據，
    雖不以直接證據為限，間接證據亦包括在內，然無論直接或間接證據，其為訴訟
    上之證明，須於通常一般之人均不致於有所懷疑，而得確信其為真實之程度者，
    始得據之為有罪之認定，倘其證明尚未達到此一程度，而有合理性懷疑之存在時
    ，即無從為有罪之認定。又刑法第三百三十九條第一項詐欺罪之成立，以意圖為
    自己或第三人不法之所有，以詐術使人將本人或第三人之物交付為要件，若行為
    人未使用詐術或無不法所有之意圖，則不得遽以該罪相繩。
三、訊據被告固坦承有於右開時地向告訴人曾育璿、甲○○稱有中古車要出售，收取
    告訴人分別電匯之五十萬元、二十一萬五千元，且事後並未依約交付中古車予告
    訴人，惟堅決否認有詐欺犯行，辯稱：告訴人曾育璿係對其中一部中古車不滿意
    、告訴人甲○○係因中古車之年份不符，而不願取車，其均有簽發支票退款，但
    因其周轉不靈，致支票無法兌現，並非有意詐騙告訴人等語。
四、本件公訴意旨認被告詐騙告訴人車款，無非以告訴人曾育璿、甲○○指訴及合作
    金庫存款憑條影本二紙及支票影本一紙為據，並認被告既已收受價金，客觀上應
    無不能返還之情形，自始即有不法所有之意圖。經查：
（一）證人即告訴人曾育璿於本院調查時證稱：自八十一年即認識被告，其本身亦經
      營中古車之買賣，曾向被告購買四到五部中古車，之前均未發生問題等語（見
      本院九十一年十月二十四日訊問筆錄），足見被告與告訴人曾育璿間並不是第
      一次為中古車之交易，且先前之交易均未發生糾紛。而證人曾育璿於距離案發
      時間較近之偵查中僅指稱：「（被告如何詐欺？）他說要幫我調車，有二輛車
      子，客人急著要賣，要我匯給款五十萬，結果只交給我一部車，但他只退了一
      張支票給我，支票屆期沒兌現」（見偵查卷第一○頁）；於本院調查時則證稱
      ：「（你去看車時，被告是否只告訴你只有一部車，還是說有另一部車在別處
      ，並告訴你車子樣式後，你覺得不滿意，還是被告跟你說根本沒有另一部車？
      ）時間太久了，我忘記了」、「（被告為何最後會開票給你？）我看到最後，
      認為不理想說了不要，要他開票給我，但以上這些話都是我自己的推測；至於
      被告當時是如何說的，我記不起來了」（見本院九十一年十月二十四日訊問筆
      錄）。因此，告訴人曾育璿僅取得一部中古車，究竟係被告自始僅有一部中古
      車可供出售或是告訴人對另一部中古車不滿意而不願購買，即有可疑。
（二）證人即告訴人甲○○於本院調查時證稱：之前曾跟被告買過一部車，並沒有發
      生問題等語（見本院九十一年十月二十四日訊問筆錄），足見被告與告訴人甲
      ○○間並不是第一次為中古車之交易，且先前之交易並未發生糾紛。而證人甲
      ○○於偵查中雖指稱：「（被告如何詐欺？）他說有一輛車子要賣給我，我匯
      了二十一萬五千元給他，但車子沒有給我，錢也沒有還我」（見偵查卷第一○
      頁）；於本院調查時則證稱：「（八十二年六月被告是如何跟你介紹的？）早
      上他跟我說有一部車，有跟我說牌子，也有說到年份、CC數、車子款式等，後
      來當天早上我就去匯款，等到下午後，他跟我說年份差了一年，我表示不能接
      受，要他退錢，隔了幾天，他就下來找我要解決這件事，然後就開票給我了」
      （見本院九十一年十月二十四日訊問筆錄）。足見被告並非如告訴人甲○○於
      偵查中所述，拒絕交付車輛，而係告訴人甲○○認為車子的年份不符而不願購
      買。至於車子的年份差一年，被告或有可能說錯，則被告是否有施用詐術，亦
      有可疑。
（三）被告雖於收受價金後未立即返還，且簽發予告訴人支票亦未能兌現。然查被告
      係於八十二年八月二十日始經台灣票據交換所列為拒絕往來戶，而其於八十二
      年四月起雖陸續有退票紀錄，然大部分均經補足票款後註銷退票紀錄，有該所
      九十一年十一月五日（九一）台票總字第一八號函及被告存款不足退票明細表
      附卷可參，故尚難認其於簽發支票予告訴人之時，即欠缺支付能力，而有不法
      所有之意圖。至於公訴人指稱：被告既已收受價金，客觀上應無不能返還之情
      形。然查被告既已收受告訴人所給付之價金，自能就該價金予以運用，參以被
      告經營中古車買賣而需資金周轉，尚難以其事後雙方解除汽車買賣契約時，其
      不能立即返還價金，遽認其有不法所有之意圖。
（四）綜上所述，對被告是否有施用詐術騙取告訴人價金之行為，仍有合理之懷疑存
      在，此外，復查無其他證據足以證明被告有詐欺犯行，自難以被告事後未能立
      即返還價金，遽認其有施用詐術或有不法所有之意圖。本件既不能證明被告犯
      罪，自應為被告無罪之諭知。
五、移送併案審理部分（台灣板橋地方法院檢察署八十三年度偵字第六八○、一二一
    一號、台灣台北地方法院檢察署九十一年度偵緝字第一五五三號）與本案並無裁
    判上一罪之關係，本院無從併案審理，應退回由原移送檢察官為適法之處理，附
    此敘明。
六、依刑事訴訟法第三百零一條第一項，判決如主文。
本案經檢察官張惠菁到庭執行職務。
中      華      民      國      九十二      年    一    月    二十三    日
                                   臺灣士林地方法院刑事第一庭
                                       法  官  劉  秉鑫
右正本證明與原本無異。
如不服本判決應於送達後十日內向本院提出上訴狀。
                                       書記官  徐  基  典
中      華      民      國      九十二      年    一    月     三十     日


司法院資訊處製作；財團法人民間司法改革基金會備份。
